【裁判字號】    89,判,1665
【裁判日期】    890525
【裁判案由】    綜合所得稅
【裁判全文】
行  政  法  院  判  決                          八十九年度判字第一六六五號
    原      告  甲○○
    被      告  財政部臺北市國稅局
右當事人間因綜合所得稅事件，原告不服行政院中華民國八十八年四月九日台八八訴
字第一四○九五號再訴願決定，提起行政訴訟。本院判決如左︰
    主  文
原告之訴駁回。
    事  實
緣原告民國（以下同）八十三年度綜合所得稅結算申報，虛列捐贈扣除額新台幣（下
同）四○○、○○○元，案經法務部調查局台北市調查處查獲，移經被告審理結果認
為違章成立，除依法補徵稅額外，並依所得稅法第一百十條第一項規定，按漏稅額六
六、五八六元處一倍罰鍰六六、五○○元（計至百元止）。原告不服，主張應補稅額
部分，尚在訴願中，就罰鍰處分，申經復查結果，准予核減罰鍰一、七○○元，變更
罰鍰為六四、八○○元，原告仍未甘服，經提起訴願、再訴願，亦遭決定駁回，遂向
本院提起行政訴訟。茲摘兩造訴辯意旨如次：
原告起訴意旨略謂︰原告於八十三年綜合所得稅結算申報，列舉捐贈中國殘障福利協
會扣除額四十萬元，經被告認定為虛列扣除，除補繳稅額五○、八三四元外，並經處
以一倍罰鍰六四、八○○元，其理由為經「調查局查獲獲贈機構遷址不明，且遭人檢
舉販賣捐贈收據，又未申報年度捐贈款項收入」等情，依此推斷原告虛列漏報實屬不
公。因該處分理由全係針對中國殘障福利協會之犯行，並無積極之證據證明原告沒有
捐贈之事實，即使原告疏於保留資金流向紀錄及其他舉證資料，惟原告已於復查、訴
願程序後補繳稅額，已屬冤枉，不應再處以罰鍰。原告於八十二年因家中小孩走失，
經一殘障人士於街頭照顧尋獲，故發願儘量協助弱勢團體，其時因適逢同事介紹中國
殘障福利協會擬設永久會址，亟需押租金、辦公桌椅，故以平日儲蓄跟會，無意中抽
籤標得之會款分二次借予該會，後因該會經濟拮据，故要求轉為捐贈，經原告答應。
此事僅有會首周林秋霞知其始末，惟歷經多年原告亦無存留證據。敬請在無積極證據
證明原告之不法行為之情況下，判決撤銷原處分等語。
被告答辯意旨略謂︰原告主張原係借款給中國殘障福利協會，後因該會經費拮据，故
要求轉為捐贈，雖疏於保留資金流向紀錄，惟確有捐贈之事實等情，資為爭議。惟查
中國殘障福利協會嫌販賣捐贈收據，經法務部調查局台北市調查處查獲，移由被告
審理結果以原告未能提示相關資金流程，尚難證明確有供捐贈之事實，又該協會八十
三年度未列報捐贈款項收入，且遭人檢舉嫌販售收據在案，復經通知該協會提供系
爭捐贈款項之入帳紀錄憑證供核，惟已他遷不明無從查證等由，於應補稅額部分，維
持原核定，並分別經財政部八十六年七月二十一日台財訴第000000000號，
及行政院八十六年十一月二十五日台八十六訴字第四五七九五號再訴願決定，以相同
論見予以駁回在案，原告虛列扣除額短漏稅額，事證明確，原告所稱難謂為有理由，
被告予以處罰，並無不合。原告之訴顯無理由，請予駁回等語。
    理  由
按「納稅義務人已依本法辦理結算申報，但對依本法應申報課稅之所得額有漏報或短
報之情事者，處以所漏稅額兩偣以下之罰鍰。」為所得稅法第一百十條所明定。本件
原告八十三年度綜合所得稅申報，虛列捐贈扣除額四○○、○○○元，案經法務部調
查局台北市調查處查獲，被告依前揭規定，按漏稅額六六、五六八元處一倍罰鍰六六
、五○○元。原告不服，申請被告復查，經重行計算漏稅額為六四、八一九元，並准
予核減罰鍰一七、○○○元，變更罰鍰為六四、八○○元。原告仍不服，循序提起行
政訴訟，主張如事實欄所載。惟查：(一)本件係法務部調查局台北市調查處查獲中國殘
障福利協會翟平洋涉嫌協助民眾逃漏綜合所得稅，據該處調查結果，訴外人陳堡霖、
游屘秀、黃瑞嬙、胡玉燕等人均坦承係以低於捐款單據面額五倍以下之金額捐款，而
中國殘障福利協會翟平洋等人卻開具高於捐款五倍以上之金額之捐款收據，並以倒填
捐款日期之方式，供渠等作為年度申報綜合所得稅之用。又該協會總幹事邱韶華證稱
：「本協會募款方式有三：．．．第三種方式是販賣募款收據，供作不特定民眾逃漏
稅。．．．翟平洋自行對外募款及販售募款收據，前後獲利情況從未報知協會。」「
我們即使配合內政部社會司人員一起前往募款亦未見有善心人士捐款超過一萬元，更
不可能有捐款四十萬元、五十萬元、七十萬元等情事發生。」各情，有台北市調查處
中華民國八十六年三月廿四日肆字第六四一○四二號函及邱韶華等調查證據筆錄在
卷可稽，足堪採信。(二)原告雖主張其係標會得款，借予中國殘障福利協會，後因該會
經濟拮据，故應其要改為捐贈等情，惟此為被告所不採，原告空言主張，未能舉證以
實其說，已難憑信，況參諸原處分卷所附原告八十三年度綜合所得稅申報資料，原告
該年度之薪資所得總額為一百四十八萬餘元，四十萬元已近上開所得之三分之一，並
非少數，被告係於八十六年七月二十八日發送處分書予原告，其時距離八十三年度並
非久遠，若其所述屬實，提出人證、物證並非難事，乃竟全無，所述自無從採信。(三)
又中國殘障福利協會八十三年度並未列報捐贈款項收入，而其理事長翟平洋自八十五
年三月間出國後又已行方不明，該協會之會務無人負責，相互對照觀之，益見前開證
人陳堡霖等所述堪予憑信。(四)又本件原告應補稅額部分，亦經駁回訴願、再訴願確定
在案。原告虛列扣除額短漏所得稅，堪以認定，其前開主張均無足採，原處分於法並
無不合，一再訴願決定遞予維持均無違誤，原告起訴意旨為無理由，應予駁回。
據上論結，本件原告之訴為無理由，爰依行政訴訟法第二十六條後段，判決如主文。
中    華    民    國     八十九      年      五      月     二十五      日
                    行 政 法 院 第 二 庭
                                審 判 長 評  事      陳  石  獅
                                         評  事      彭  鳳  至
                                         評  事      黃  合  文
                                         評  事      林  茂  權
                                         評  事      王  立  杰
右  正  本  證  明  與  原  本  無  異
                                         法院書記官  蘇  金  全
中    華    民    國     八十九      年      五      月     二十六      日


司法院資訊處製作；財團法人民間司法改革基金會備份。
